臺灣雲林地方法院民事判決
                                      109年度訴字第468號
原      告  邱智揚  

訴訟代理人  吳炳輝律師
被      告  吳淑嬌  


            吳銘崇  

            吳銘欽  
共      同
訴訟代理人  張藝騰律師
複  代理人  李錫秋律師
上列當事人間因過失傷害案件，原告於刑事訴訟程序中提起請求
損害賠償之附帶民事訴訟（109 年度交附民字第114 號），經本
院刑事庭裁定移送民事庭，本院於民國110 年1 月21日言詞辯論
終結，判決如下：
    主  文
原告之訴及假執行之聲請均駁回。
訴訟費用由原告負擔。
    事 實 及 理 由
壹、程序方面：
一、按當事人死亡者，訴訟程序在有繼承人、遺產管理人或其他
    依法令應續行訴訟之人承受其訴訟以前當然停止；前開承受
    訴訟人於得為承受時，應即為承受之聲明；聲明承受訴訟，
    應提出書狀於受訴法院，由法院送達於他造，民事訴訟法第
    168 條、第175 條第1 項、第176 條分別定有明文。經查，
    本件起訴時被告為吳勝助，嗣其於訴訟繫屬中即民國109 年
    11月25日死亡，由其繼承人即被告吳淑嬌、吳銘崇、吳銘欽
    於109 年12月21日具狀承受訴訟，且該書狀並於同日送達予
    原告，核與前揭規定相符，應予准許。
二、復按訴狀送達後，原告不得將原訴變更或追加，但擴張或減
    縮應受判決事項之聲明者，不在此限；被告於訴之變更或追
    加無異議，而為本案之言詞辯論者，視為同意變更或追加，
    民事訴訟法第255 條第1 項第3 款、第2 項分別定有明文。
    本件原告起訴時原聲明請求吳勝助應給付其新臺幣（下同）
    5,068,050 元，及自起訴狀繕本送達翌日起至清償日止，按
    週年利率百分之5 計算之利息，嗣於109 年11月17日具狀將
    上開聲明金額改請求為5,015,635 元，核屬減縮應受判決事
    項之聲明，且被告對原告所為之上開變更亦無異議而為言詞
    辯論，參諸上開規定，應予准許。
貳、實體方面：
一、原告主張：吳勝助於106 年12月19日9 時40分許，騎乘車牌
    號碼000-000 號普通重型機車，沿雲林縣斗六市榮譽路266
    巷由南往北方向行駛，至榮譽路與榮譽路266 巷之交岔路口
    欲左轉榮譽路時，本應注意行經設置閃光紅燈號誌之路口，
    應減速接近，並先停止於交岔路口前，且支線道車應暫停讓
    幹道車優先通行後認為安全時，方得續行，卻疏未注意，於
    接近上開交岔路口時未先停止禮讓幹道車先行，即貿然通過
    上開交岔路口左轉，適有原告騎乘車牌號碼000-0000號重型
    機車，沿榮譽路由東往西方向行經上開交岔路口，亦疏未依
    閃光黃燈標誌指示減速，逕行通過上開交岔路口，2 車因而
    發生碰撞，致原告受有左下肢擦挫傷之傷害及造成原告重度
    精神障礙。原告因而受有減少勞動力損失4,075,635 元、精
    神慰撫金94萬元之損害，爰依侵權行為損害賠償請求權提起
    本件訴訟等語。並聲明：被告應給付原告5,015,635 元，及
    自起訴狀繕本送達翌日起至清償日止，按週年利率百分之5
    計算之利息；願供擔保，請准宣告假執行。
二、被告則均以：發生本件車禍事故的時間點為106 年12月19日
    ，雖原告主張有調解而中斷時效，但調解時間為107 年3 月
    14日，原告並未在調解不成立6 個月內起訴，時效視為不中
    斷，故於108 年12月18日本件車禍事故所生之損害賠償請求
    權時效業屆滿，而本件起訴時間為109 年6 月1 日，時效已
    完成，故先主張時效抗辯。又原告在警詢、偵訊均表示其因
    本件車禍事故僅受有擦挫傷，是原告就精神慰撫金部分之請
    求金額過高，且原告就本件車禍事故之發生亦與有過失。原
    告患有重度精神障礙部分，此係原告個人因素，與本件車禍
    事故無因果關係，則其本件請求勞動能力減損與本件車禍事
    故應無因果關係等語，資為抗辯。並聲明：原告之訴駁回；
    請准供擔保免為假執行。
三、經查，吳勝助於106 年12月19日9 時40分許，騎乘車牌號碼
    000-000 號普通重型機車，沿雲林縣斗六市榮譽路266 巷由
    南往北方向行駛，至榮譽路與榮譽路266 巷之交岔路口欲左
    轉榮譽路時，本應注意行經設置閃光紅燈號誌之路口，應減
    速接近，並先停止於交岔路口前，且支線道車應暫停讓幹道
    車優先通行後認為安全時，方得續行，而依當時日間自然光
    線、路面乾燥、無缺陷、無障礙物、視距良好，客觀上並無
    不能注意之情事，竟疏未注意及此，於接近上開交岔路口時
    未先停止禮讓幹道車先行，即貿然通過上開交岔路口左轉，
    適有原告騎乘車牌號碼000-0000號重型機車，沿榮譽路由東
    往西方向行經上開交岔路口，本應注意行經設置閃光黃燈號
    誌之路口，應減速接近，注意安全，小心通過，原告亦疏未
    依閃光黃燈標誌指示減速，逕行通過上開交岔路口，2 車因
    而發生碰撞，原告因而受有左下肢擦挫傷之傷害等情，有原
    告所提出交通部公路總局嘉義區監理所嘉雲區車輛行車事故
    鑑定會嘉雲區0000000 案鑑定意見書為證，且為被告所不爭
    執，並有國立成功大學醫學院附設醫院斗六分院中文診斷證
    明書、雲林縣警察局斗六分局道路交通事故現場圖、道路交
    通事故調查報告表㈠、㈡、現場照片等附於刑事警卷可證。且
    吳勝助因前開過失傷害犯行，經本院以108 年度交易字第14
    5 號刑事判決吳勝助犯過失傷害罪，免刑確定，有該刑事判
    決在卷可考，復經本院依職權調取前開刑事案件卷宗核閱無
    訛，足認上開事實，堪予認定。
四、原告請求侵權行為損害賠償，既經被告抗辯其請求已罹於時
    效，則本件首應審究者為：原告本件請求是否已罹於時效？
㈠、按因侵權行為所生之損害賠償請求權，自請求權人知有損害
    及賠償義務人時起，2 年間不行使而消滅。自有侵權行為時
    起，逾10年者亦同；主權利因時效消滅者，其效力及於從權
    利；時效完成後，債務人得拒絕給付，民法第197 條第1 項
    、第146 條本文、第144 條第1 項分別定有明文。又關於侵
    權行為損害賠償請求權之消滅時效，應以請求權人實際知悉
    損害及賠償義務人時起算，非以知悉賠償義務人因侵權行為
    所構成之犯罪行為經檢察官起訴，或法院判決有罪為準（最
    高法院72年度臺上字第738 號判決意旨參照）。次按消滅時
    效，自請求權可行使時起算；消滅時效，因請求而中斷；時
    效因請求而中斷者，若於請求後六個月內不起訴，視為不中
    斷，民法第128 條前段、第129 條第1 項第1 款、第130 條
    定有明文。
㈡、經查，原告與吳勝助於106 年12月19日發生本件車禍事故乙
    節，為兩造所不爭執，已如前述。而原告係於109 年6 月1
    日依侵權行為之法律關係，提起本件刑事附帶民事訴訟，請
    求吳勝助損害賠償，有刑事附帶民事訴訟起訴狀暨其上本院
    收狀戳章1 枚附卷可考（見附民卷第3 頁），則原告於本件
    車禍事故發生後，逾二年後始提起訴訟，依前揭法條規定，
    其請求權已罹於時效。故被告抗辯原告之請求權已罹於時效
    等語，洵屬有據。故原告請求被告賠償本件車禍事故之損失
    云云，即屬無據
㈢、至原告雖稱其因本件車禍事故有聲請與吳勝助調解，但調解
    都未成立，時效有中斷，本件訴訟應尚未罹於時效云云，惟
    觀諸原告所提出之雲林縣斗六市調解委員會107 年民調字第
    421 號調解不成立證明書，兩造係於107 年3 月14日調解不
    成立，依民法第130 條之規定，原告未於調解不成立後之6
    個月內即107 年9 月14日前就本件車禍事故所生之損害起訴
    向吳勝助請求，該時效視為不中斷。又原告並未另舉證證明
    其有向被告請求因本件車禍事故所生之損害賠償，而得中斷
    時效，本院自無從為有利於原告之認定。是原告上開主張，
    顯不可採。
五、原告固主張其因本件車禍事故之發生而罹患中度憂鬱症合併
    精神狀態，自107 年3 月12日起持續至精神科門診求診，現
    為重度精神障礙而處於失能狀態，受有減少勞動能力損失，
    被告就此部分亦應負侵權行為之損害賠償云云，惟按損害賠
    償之債，以有損害之發生及有責任原因之事實，並二者之間
    ，有相當因果關係為成立要件。故上訴人所主張損害賠償之
    債，如不合於此項成立要件者，即難謂有損害賠償請求權存
    在（最高法院48年臺上字第481 號判決意旨參照）。至所謂
    相當因果關係，係以行為人之行為所造成之客觀存在事實，
    依經驗法則，可認通常均可能發生同樣損害之結果而言；如
    有此同一條件存在，通常不必皆發生此損害之結果，則該條
    件與結果並不相當，即無相當因果關係；不能僅以行為人就
    其行為有故意過失，即認該行為與損害間有相當因果關係（
    最高法院90年度臺上字第772 號判決意旨參照）。是侵權行
    為損害賠償請求權人得向侵權行為人請求之範圍，必以所受
    損害，與責任原因事實間，依其情形均可發生同樣之損害，
    始堪肯認在得請求賠償之列。又當事人主張有利於己之事實
    者，就其事實有舉證之責任，民事訴訟法第277 條前段亦有
    規定。而查，原告係自107 年3 月12日起至精神科求診，與
    本件車禍事故發生日期之106 年12月19日，已相隔數月，尚
    難遽認原告罹患重度精神障礙，係肇因於本件車禍事故所致
    。又原告雖提出國軍臺中總醫院附設民眾診療服務處診斷證
    明書為證，然該診斷證明書上僅記載創傷後壓力症候群等語
    ，亦無從據此推論出原告罹患重度精神障礙確係因本件車禍
    事故發生所致。原告固主張臺灣高等法院臺南分院109 年度
    交上易字第417 號刑事判決理由認定吳勝助之侵權犯行，已
    造成原告重度精神障礙之因果關係存云云，然觀諸該刑事判
    決理由之記載，並未就原告罹患重度精神障礙與本件車禍事
    故發生間有相當之因果關係予以認定，有該刑事判決在卷可
    考，原告此部分之主張，顯有誤認。況按諸一般常情，因發
    生車禍受有左下肢擦挫傷之傷害未必發生原告上開主張重度
    精神障礙之結果，且迄至本件言詞辯論終結前，原告猶未能
    就此主張之事實舉證以實其說，是原告上開主張要乏所據，
    尚難採信，則原告罹患重度精神障礙與本件車禍事故發生間
    難認有相當因果關係。故原告請求被告給付其減少勞動能力
    損失及精神慰撫金云云，洵非可採。
六、從而，原告依侵權行為法律關係請求被告給付其5,015,635
    元，及自起訴狀繕本送達之翌日起至清償日止，按年息百分
    之5 計算之利息，為無理由，應予駁回。又原告之訴既經駁
    回，則其假執行之聲請即失所附麗，應併予駁回。
七、本件事證已臻明確，兩造其餘攻擊防禦方法與舉證，經審酌
    核與判決結果不生影響，爰不一一加以論述，併此敘明。
八、訴訟費用負擔之依據：民事訴訟法第78條。
中　　華　　民　　國　 110　　年　　2 　　月　　8 　　日
                  民事第一庭    法  官  吳福森

以上正本係照原本作成。
如對本判決上訴，須於判決送達後20日內向本院提出上訴狀。如
委任律師提起上訴者，應一併繳納上訴審裁判費。
中　　華　　民　　國　 110　　年　　2 　　月　　8 　　日
                                書記官　程尹鈴